【裁判字號】    89,重訴,172
【裁判日期】    890822
【裁判案由】    清償借款
【裁判全文】
臺灣彰化地方法院民事判決  八十九年度重訴字第一七二號
    原        告  彰化縣和美鎮農會
    法 定代理 人  乙○○
    訴 訟代理 人  丁○○
    被        告  丙○○
                  戊○○
                  甲○○
                  庚○○
    兼右四人共同
    訴 訟代理 人  己○○  住.
右當事人間請求清償借款事件，本院判決如左：
    主      文
被告應連帶給付原告新台幣壹仟貳佰萬元，及自民國八十四年七月二十三日起至清償
日止，按年息百分之十計算之利息，並自民國八十四年八月二十四日起至清償日止，
其逾期在六個月以內者，按上開利率百分之十計算，逾期在六個月以上者，按上開利
率百分之二十計算之違約金。
訴訟費用由被告連帶負擔。
    事      實
甲、原告方面：
  一、聲明：如主文所示。
  二、陳述：被告甲○○之亡夫葉清水於民國八十二年十二月三十一日邀同被告己○
      ○為連帶保證人，向原告借用新台幣（下同）一千二百萬元，約定八十四年十
      二月三十一日清償，利息則按年息百分之十計算，借款人倘未按期繳息，除應
      給付遲延利息外，其逾期在六個內者，另按上開利率百分之十加付違約金，逾
      期在六個月以上者，另按上開利率百分之二十加付違約金。茲以債務人葉清水
      繳息僅繳至八十四年七月二十三日，且債務人葉清水已於八十四年十二月二十
      六日死亡，被告分別為其配偶或直系血親卑親屬，且均未向法院拋棄繼承，依
      法對於被繼承人葉清水之債務自應負連帶清償責任，且該筆債務已屆清償期，
      迄今均未清償，爰依法提起本訴。
  三、證據：提出擔保放款借據影本一份、授信約定書影本二份、戶籍登記簿謄本一
      份、戶籍謄本四份、繼承系統圖表一份等為證
乙、被告方面：
  一、聲明：原告之訴駁回。
  二、陳述：被繼承人葉清水死後，被告曾經前往代書事務辦理拋棄繼承，但沒有向
      法院聲請拋棄繼承。
  三、證據：提出遺產分割契約書影本、遺產稅免稅證明書影本、放款利息明細影本
       各一份為證。
    理      由
一、按繼承人自繼承開始時，除繼承人依法為限定繼承或拋棄繼承，或權利義務專屬
    於被繼承人本身者外，承受被繼承人財產上之一切權利義務；又繼承人對於被繼
    承人之債務，負連帶責任，此觀民法第一千一百四十八條、第一千一百五十三條
    第一項規定自明。本件原告主張之事實，已據其提出為被告不否認其為真正之擔
    保放款借據影本一份、授信約定書影本二份、戶籍登記簿謄本一份、戶籍謄本四
    份、繼承系統圖表一份等為證，自堪信為真實。況且，被告自承彼等於債務人葉
    清水死亡後並沒有依法向法院聲請或辦理限定繼承及拋棄繼承事宜，又本件債務
    ，核其性質，並無專屬性，揆諸前開法律規定，自得為繼承之標的無訛。
二、從而，原告依消費借貸、連帶保證及繼承等法律關係，請求被告應連帶給付原告
    新台幣一千二百萬元，及自八十四年七月二十三日起至清償日止，按年息百分之
    十計算之利息，並自八十四年八月二十四日起至清償日止，其逾期在六個月以內
    者，按上開利率百分之十計算，逾期在六個月以上者，按上開利率百分之二十計
    算之違約金，核屬有據，應予准許。
據上論結，本件原告之訴為有理由，依民事訴訟法第八十五條第二項，判決如主文。
中      華      民      國    八十九    年      八      月    二十二    日
                                  臺灣彰化地方法院民事第二庭
~B法      官  陳正禧
右正本係與原本無異。
如對本判決上訴，須於判決送達後二十日內向本院提出上訴狀。
~B法院書記官  李  巧
中      華      民      國    八十九    年      八      月    二十三    日


司法院資訊處製作；財團法人民間司法改革基金會備份。
